【裁判字號】    89,重訴,1433
【裁判日期】    900921
【裁判案由】    返還價金
【裁判全文】
臺灣臺北地方法院民事判決  八十九度重訴字第一四三三號
    原      告    甲○○
    被      告    太平洋建設股份有限公司
    法定代理人    乙○○
    複  代理人    丙○○
    訴訟代理人    陳興俊
右當事人間請求返還價金事件，本院判決如左：
    主    文
原告之訴及假執行之聲請均駁回。
訴訟費用由原告負擔。
    事    實
甲、原告方面：
壹、聲明：
一、被告應給付原告新台幣壹仟陸佰拾捌萬元，及自民國八十五年三月八日起至清償
    日止按年息百分之五算之利息。
二、被告應再給付原告新台幣柒拾萬元，及自起訴狀送達翌日起至清償日止按年息百
    分之五算之利息。
三、願供擔保請准宣告假執行。
貳、陳述略稱：
一、原告於民國八十四年五月八日，向被告簽約購買其所建座落於台北市○○區○○
    段三小段三五六地號上，門牌吳興街三七五巷四十弄十一號十三樓（現改編為松
    仁路二六九號十三樓）之房地（下稱系爭房地），及停車位門牌為吳興街三七五
    巷四十弄一號地下二樓  ００七位置（下稱系爭停車位），房地總價新台幣（下
    同）為一千四百十八萬元，停車位為二百萬元，共計一千六百十八萬元，有房地
    買賣合約書及停車位買賣分管契約書可證，原告於八十五年三月八日價金全部付
    訖。
二、詎於民國八十八年五月卅日全體所有權人會議書，大樓管理委員會指稱原告所購
    之停車位，為非法停車位，係被告公司於領到使用執照後，私自增劃之車位為不
    合法之停車位，有會議紀錄及平面圖可證。依台北市政府工務局建管處１０６北
    市工建使字第八六六八七九八四００號公函指稱，原告所講車位，「：：：業已
    與建築技術規則第條規定不符，請儘速焂復原狀或轉知所有權人改善，以資
    適法。：：：」云云。易言之，原告之車位既非法定單位，隨時有被取締之虞，
    斯時原告始被告所佶  ００七車位，係非法車位。
三、原告遂於６以律師函通知被告公司出面解決，被告６收到律師函後，始
    終不睬不理，原告不得已乃於３３以郵局存證信函，通知被告撤銷前述房地及
    車位之買賣契約。被告公司明知其售與原告之停車位係其於領得使用執照後，私
    自增劃之車位，為違法之停車位，法律上毫無保障可言，故意隱瞞不提，使原
    告誤信為法定車位，陷於錯誤而購買，被告所為顯屬詐欺（年台上字三三八０
    號判例），原告依法撤銷買賣契約自屬正當。況原告當初願意購買其房地亦因有
    法定車位之故，倘原告知其車位為違法者，根本不會考慮購買該處房地，以八十
    四年間一千六百多萬元之價款，儘可在處購買合法車位及房地。
四、又衣本件房地買賣合約書第十二條第一款規定，停車位買賣契約，為該房地買賣
    合約之一部分，準此而言，車位及房地雖分別簽訂，但二者實為同一契約。茲該
    車位及房地之買賣契約業經原告依法撤銷，則當初原告依約給付之目的既經消滅
    ，被告受領之價金一千六百十八萬元之法律上原因即已失其存在，依民法第一百
    七十九條規定，自應返還其不當得利。又被告受領原告給付上述價金於詐欺行為
    已如前述，依民法第一百八十二條第二項規定，惡意之受領人應自受領時，附加
    利息一併返還，鵡告依此規定請求如聲明第一項之給付。
五、又原告於八十四年六月間，請人在所購前述房屋裝璜，共付出七十萬元，有證明
    書乙紙可憑，茲房地買賣契約既經撤銷，所購房地已非原告所有，則原告支付之
    裝璜費用七十萬元，即為原告所受之損害，依民法第一百八十二條第第二項後段
    規定，請求聲明第二項之給付。
六、再查；被告公司所售原告前述停車位，既屬違法車位，依台北市政府公函通知，
    顯與建築法令規定不符，有隨時被取締之虞，則原告之停車位權利顯有瑕疵，被
    告公司交付之停車位應屬瑕疵給付，且其事由應歸責被告公司，準此原告亦得依
    民法第二百二十七條、第二百二十六條及第二百五十六條之規定，解除前述之髣
    地及停車位之買賣契約，並已以存證信函通知被告。
    原告爰依民法第二百五十九條第二款規定，請求被告返還價金一千六百十八萬元
    ，及自被告受領時起之法定利息，如聲明第一項。又依民法第二百六十條規定，
    解除權之行使，不妨礙損害賠償之請，求其賠償範圍，應依一般損害賠償之法則
    ，蓋此損害乃因被告債務不履行所生之請求權，故其賠償範圍依民法第二百十六
    條定之（年台上字第一一八八號判例），原告裝璜費用七十萬元之支付，係因
    被告債務不履行所生之損害，自應由被告賠償，原告依此規定，請求聲明第二項
    之給付。
七、本件原告起訴之訴訟標的，係以不同之法律關係為依據，而以單一之明，求為同
    一目的之判決，其一同訴訟標的之法律關係即一為撤銷買賣契約之不當得利返還
    請求權，一為契約解除之價金返還請求權，二者似相互排斥不能併存，為此原告
    請求  鈞院先依撤銷契約之不當得利法律關係為先順位之判決，償先順位法律關
    係不能成立時，再依解除契約之後順位法律關係為判決，蓋原告之起訴，其性質
    應屬客觀的預備訴之合併。
    按「出賣人應擔保第三人就買賣標的物，對於買受人不得主張任何權利」，又「
    企業經營者對於其提供之商品，應提供消費者充分與正確之資訊，以維護交易之
    公平」「所稱商品，指交易客體之不動產及動產」，民法第三百四十九及消費者
    保護法第四條、同法施行細則第四條，分別定有明文。
    本件系爭車位，被告公司明知由二十個使用執照核准之法定車位，私自增劃為卅
    七個車位，且原告所購車位亦非原先使用執照核准之法定車位之位置上，既非使
    用執照所核准之法定車位，法律上即欠缺保障，因此才有台北市政府公函通知，
    「應恢復原狀或改善，以資適法」云云，可見系爭車位有隨時被取締之可能，乃
    被告公司明知系爭車位有此種權利瑕疵存在，在原告簽約購買房地及車位，依法
    有告知並提供正確資訊之義務故意隱瞞此重要資訊保持緘默，顯違前述法律規
    定，依最高法院卅三年上字第八八四號判例釋，即為民法第九十二條所謂詐欺。
    被告公司於其答辯狀，辯稱並無減少價值或減少通常或預定之效用云云，強以物
    之瑕疵與機利瑕疵，混為一談，無非意圖卸責而已，委無可採。
八、另被告公司辯稱，房地買賣及停車位買賣，二契約乃分別簽立，為獨立有效存在
    ，認原告主張全部買賣契約均為無效，為無理由云云。惟查依雙方簽立之房地買
    賣合約書第十二條第一款已明文約定「停車位買賣分管契約書」，為該房地買賣
    合約書之一部分，該二部契約均為被告公司定型化契約，既稱後者為前者之「一
    部分」，則二契約無從分割，應為一個契約始合文義，否則「一部分」應如何解
    釋﹖乃被告公司強辯為分別獨立云云，殊難自圓其說。況原告當初願意該房地乃
    因同時可購停車位，亦即有車位始有意購買該房地，倘被告公司依法告知或提供
    正確資訊，原告明知其車位為非法定車位時，根本不會考慮購買該處房地，原告
    於起訴狀中已有詳述，準此而言，原告依法撤銷全部契約，自屬合法。
九、綜上所述，被告公司所辯既未提出具體且積極之證據實其說，空言主張，洵屬
    無理，準此原告主張撤銷契約，依不當得利請求返還價金，為先位之訴屬無有理
    。另原告備位之訴，依據權利瑕疵擔保之規定，依民法三百五十三條明文，按債
    務不履行之規定，行使權利，主張依民法二百二十七條、第二百二十六條、第二
    百五十六條、第二百五十九條第二款及第二百六十條規定行使權利，倘原告僅解
    除部分時，其他部分之履行於原告並無實益，理由前已詳述，為此祈請  鈞院鑒
    核，判如聲明。
十、被告於前開答辯狀中辯稱被告於預售大樓時，於其廣告物中以標示系爭車位為加
    劃車位，並以公開且透明方式為之，原告購買迄今已五年餘，當時並未主張權利
    瑕疵，其撤銷權已逾一年除斥期間，被告並無故意以不實之事，使原告陷於錯誤
    ，云云。
    經查被告此次所提出之標示圖，原告首次於此時見到，被告辯稱原告於了解房地
    現況並參酌廣告圖後簽訂契約云云，顯非事實，況被告亦未舉證以實其說，所辯
    誠無可採，倘真如被告所辯，何以契約中不用其加劃車位之標示圖為附件，足見
    其說前後矛盾，殊非可採。另原告係於八十八年五月三十日全體所有權人會議時
    ，大樓管理委員會指稱原告所購車位為非法定車位，始知此車，原告係依民法第
    九十三條規定在一年內撤銷買賣契約，並未逾除斥期間，被告辯稱已逾一年除斥
    期間云云，揆其用意無非混淆事實而已。
十一、另被告提出內政部台（八二）內營字第０八一０六三一三號，函辯稱原告所購
      車位，縱屬加劃之車位仍屬合法云云，惟查該函所稱「係建築物申領使用執照
      後，擅自加劃設停車空間位數，若涉及建築技術規則建築設訂施工編第六十條
      及第六十一條規定變更：：：，應依建築法第七十三條規定辦理，經函釋恢復
      原核准之標準單位而不從，應依同法第九十條規定辦理。至若未違反上開規定
      而增設之停車位出售者，係屬私權行為，如有爭執，宜循法途徑解決」，經查
      被告加劃之車位，業經台北市政府工務局於１０６已以公函指稱已與建築技術
      規則第六十條第六十一條規定不符，應速恢復原狀或轉知所有權人改善，云云
      。由此可見被告加劃之車位顯已違反規定，又未依建築法第七十三條規定，在
      未經領得變更使用執照，而擅自變更使用，即擅自加劃車位使用，與內政部函
      釋內容顯有不符，被告尤強變為合法云云，殊無理由可言，另依建築法第九十
      條規定，未依法辦理變更使用，而擅自變更用者，處罰所有權人或使用人新台
      幣六萬元以上、三十萬元以下之罰鍰，經勒令停止使用或逾期不補辦手續，續
      使用時，得連續處罰，並得依建築法第五十八條規定，斷水斷電或封閉、強制
      拆除。足見原告所購車位既非合法車位，即有隨時被罰之危險，法律上毫無保
      障可言，原告主張撤銷買賣契約，自屬正當。
十二、依卷附內政部回覆  鈞院之八十八年十月十八日台八八內營字第八八０九一二
      一號函內，關於建築物申領使用執照後，擅自增加劃設停車立數，如涉及違反
      建築技術規則建築設計施工編第六十條及六十一條規定，應如何處理乙案，依
      該函說明二之解釋，略以：建築物法附設之停車空間，在原核准之停車空間範
      圍內，劃設增加之停車位數，如不涉及其他使用空間之變更，應無須辦理變更
      用，又在不涉及他使用空間之變更，亦無違反上開建築技術規則施工編第六十
      條第三款之規定時，尚無違反建築法第七十三條之規定，自無內政部八十二年
      一月十八日台（八二）內營字第八一０六三一三號函解釋之適用云云。
      由前開說明可知，建築物在申領使用執照後，擅自增劃之停車位數必須在原核
      准之停車空間範圍內，又在不涉及其他使用空間之變更時，始無須依照建築法
      第七十三條規定辦理變更使用。查本件系爭車位為被告在申領使用執照後，擅
      自增劃之車位，其位置又不在使用執照核准之停車空間範圍內，依上述說明被
      告必須依照建築法第七十三條後段規定，領得變更使用執照後，始得變更作為
      停車位使用，否則依同法第九十條第一項規定，得勒令停止使用，處所有權人
      或使用人新台幣六萬元以上三十萬元以下之罰鍰，並命限期補辯手續，不停止
      使用或逾期不補辯手續者，得連續處罰。
      被告為一建築專業公司，熟知有關建築法及相關規定，對於系爭車位明知違反
      建築法令而擅自增劃之車位，法律上欠缺保障，依消費者保護法第四條規定，
      於告向其購買本件房地時，依法應提供充分與正確資訊與原告之義務，乃被告
      故意隱瞞或有意緘默此一重大資訊，又在契約內之車位附圖故意不標明系爭車
      位係增劃之車位，使原告在不知情之情況下，誤以為所購車位為法定車位，依
      最高法院三十三年上字第八八四號判例解釋即成立民法第九十二條第一項所謂
      詐欺。倘原告明知系爭車位為被告事後擅自增劃之車位，欠缺法律上之保障，
      根不會考慮購買該處房地，原告於起訴狀已有詳述，不另贅述，況房地及車位
      買賣契約為被告片面訂立之定型化契約，被告於契約中明定車位買賣為房地買
      賣契約之一部份，倘僅有房屋而無車位，或僅有車位而無房屋，均非當初原告
      購買房地之目的，原告依法撤銷全部契約，自屬合法，否則對原告而言，顯失
      公平。（參照消費者保護法第十六條規定）。
十三、本件起訴後被告曾提出車位之平面圖，圖上標明有何者為增劃車位，何者為執
      照車位，此為被告於起訴後始提出者，原告在被告提出後，首次知有此平面圖
      存在。何以當初原告在購買本件房地及車位時，被告不提出此平面圖向原告提
      供充分及正確之資訊，又何以在契約中不以此平面圖為契約附件，使原告能充
      分瞭解利害關係有所抉擇，由此顯知被告既早有此標示加劃車位之平面圖，故
      意隱瞞有意緘默，逃避法律上告知之義務，事後聲稱原告瞭解房地現況簽訂契
      約云云。顯非事實，其說亦屬矛盾，被告所辯既未舉證以實其說，空言主張，
      自難成立。
參、證據：提出買賣契約、支票影本、區分所有權人會議議程、台北市政府工務局建
    築管理處書函、律師函、存證信函、證明書為證（以上均影本）。聲請函內政部
    營建署。
乙、被告方面：
壹、聲明：駁回原告之訴及假執行之聲請。如受不利判決，被告願以等值之合作金庫
    銀行股份有限公司定存單供擔保，請准免為假執行。
貳、陳述略稱：
一、被告確無故意示以不實之事，亦無刻意隱瞞重要資訊，令原告陷於錯誤而為意思
    表示。原告之先位聲明主張被告有詐欺行為而欲撤銷本件停車位買賣契約與房地
    買賣契約，並依民法第一百七十九條、第一百八十二條請求被告返還價金及損害
    賠償，顯屬無據：
（一）、原告主張被告明知其售與原告之停車位係於領得使用執照後，私自增劃之車
        位，為違法之停車位云云，顯與事實不符：
１、依台北市政府工務局於八十三年十一月三十日核發之83使字五六○號使用執照所
    示，系爭房地地下二層登記之使用用途為停車場，被告並未予以變更使用，是系
    爭停車位確係位於合法停車場之範圍，非如原告所稱為違法之停車位。
２、雖系爭停車位為加劃車位，惟業經主管機關即台北市政府工務局建管處現場以北
    市工建照字第八九七○五四四七○○號函復鈞院，確定該停車位之設置符合建築
    技術規則建築設計施工編第六十條及第六十一條之規定在案。復依內政部台（八
    二）內營字第○八一○六三一三號解釋函「建築物於申領使用執照後，擅自增加
    劃設停車空間位數，若涉及建築技術規則建築設計施工編第六十條及第六十一條
    規定之變更．．．，應依建築法第七十三條規定辦理。．．．，至若未違反上開
    規定而增設之停車位出售者，係屬私權行為.... 」，及最高法院八十七年度台
    上字第二一七五號判決「依該函意旨，建築物於申領使用執照後，所有人於不違
    反建築技術規則建築設計施工編第六十條及第六十一條規定之情形下，將其自有
    空間劃設停車位而出售者，似為法所不禁。」之意旨，均可證明被告出售系爭停
    車位之行為確屬合法。
３、另依內政部營建署函復鈞院之九十營署建字第○○一九五二號函所附該部八十八
    年十月十八日台八八內營字第八八○九一二一號函亦釋示謂：「按建築物依法附
    設之停車空間，在原核准之停車空間範圍內，劃設增加之停車位數，如不涉及其
    他使用空間之變更，應無須辦理變更使用....，尚無違反建築法第七十三條規定
    .... 」更足證被告並無任何違法情事，是原告主張系爭停車位為違法停車位，
    其權利顯有瑕疵云云，實屬無理。
（二）、原告復謂，前開停車位，於法律上毫無保障可言，被告卻故意隱瞞不提，使
        原告誤信為法定車位，限於錯誤而購買，被告所為顯屬詐欺，其依法撤銷買
        賣契約自屬正當云云，更屬無理。
１、承前所述，系爭車位既為合法車位，被告曷有詐欺可言，況，查被告係於八十三
    年十一月三十日即取得系爭房地之使用執照，而系爭買賣契約係於八十四年五月
    八日簽訂，亦即本件房地及停車位之買賣為屬成屋買賣，原告是於對系爭房地及
    停車位之現況進行充份了解後，始簽訂系爭房地及停車位買賣契約，況該地下室
    停車位平面圖亦有附於契約內，而原告亦自承其所選定之編號ＣＣ００七號停車
    位所在之地下二層共設有三十七個停車位，足見原告早已知悉被告加劃車位之事
    實，而該契約附圖既為原告於簽訂時已知悉，足證被告並無隱瞞系爭車位為加劃
    而有詐欺之情事。
２、又被告為促銷該棟大樓，於預售時起即制作各類廣告物公開發送陳列，即明載大
    樓之地下一樓有五個停車位，地下二樓為三十七個停車位，地下三樓為四十個停
    車位，並於標示圖中以橘色標示加劃車位。而原告所選定之編號ＣＣ００七號停
    車位即標示為加劃車位。此一廣告資料，被告於銷售系爭房地期間，均連同該房
    地之所有資訊予以公開，提供消費者參考，足證被告並無隱瞞有加劃車位一節。
    雖原告辯稱前揭標示圖為其首次見到，此顯係藉詞詭辯，殊不足採。
（三）、按「民事法上所謂詐欺云者，係謂欲相對人陷於錯誤，故意示以不實之事，
        令其因錯誤而為意思表示。」最高法院十八年上字第三七一號及五十六年台
        上字第三三八０號判例著有明文。綜上所述，系爭停車位既為合法，被告亦
        已將房地資訊充份公開，是被告確無故意示以不實之事，亦或刻意隱瞞重要
        資訊，令原告陷於錯誤而為意思表示，自未有原告指稱之詐欺情事。
（四）、末者，原告既已自承知悉簽定契約時，系爭車位所在之地上二層有設計三十
        七個停車位已如前述，其受領及使用系爭停車位迄今已五年餘，其間使用該
        系爭停車位均無問題，且目前仍繼續使用中，然竟遲至八十八年間始主張其
        所為之意思表示係因被詐欺而為之，其撤銷權亦已逾一年之除斥期間。雖原
        告主張係於八十八年五月三十日召開之全體區分所有權人會議時，經大樓管
        理委員會指稱原告所購車位為非法停車位，始知此事云云，惟從原告於簽約
        時即知悉系爭大樓地下二樓停車位之狀況，原告推稱係於八十八年五月三十
        日召開之全體區分所有權人會議時，經大樓管理委員會告知方知上情，顯為
        嗣後詭辯之詞，實不足採。
二、被告確已依債之本旨履行出賣人義務，並無任何瑕疵之情事，原告之備位聲明謂
    被告所交付之停車位屬瑕疵給付，原告亦得依同法第二百二十七條、第二百二十
    六條、第二百五十六條及第二百五十九條、第二百六十條之規定主張解除全部房
    地買賣契約云云，亦非可採：
（一）、承上，縱系爭停車位係被告於取得使用執照後加劃，依前揭內政部令函及法
        院判解意旨，仍屬符合上開建築法令之合法停車位。
        事實上，被告於銷售時雖於地下二樓有設計加劃二十四個停車位，但並未全
        部予以銷售，目前被告仍有地下室停車位所有權，惟因該大樓管理委員會拒
        絕被告進入，是以被告根本無從知悉目前地下室停車位使用情形，而原告所
        購買之系爭車位，雖屬加劃車位，因符合上開建管法令，為屬合法，已如前
        述，故並無減損其使用效益，權利上亦無有任何瑕疵，況原告自受領迄今使
        用已五年餘，期間從未曾主張有何瑕疵，在在均顯見系爭車位具有原契約所
        約定之效用。原告謂被告所交付之停車位屬瑕疵給付，主張解除全部房地買
        賣契約，顯屬無據。
（二）、又所謂不完全給付，乃債務人雖為給付，而其給付內容並不符合債務本旨之
        謂。而被告是否應負不完全給付之債務不履行責任，須視該瑕疵是否發生於
        契約成立之後且可歸責於被告以為斷，而原告既於簽約時已知悉所選定之編
        號ＣＣ００七號停車位所在之地下二層共設有三十七個停車位，並將地下二
        樓全部停車位平面圖附於契約內，足見原告早已知悉被告加劃車位之事實，
        而被告既是依房地現況交屋予原告時，即已依債之本旨提出給付，當屬無疑
        ，曷有不完全給付之情，況系爭車位確係符合建築法規及使用用途，則原告
        主張系爭車位為瑕疵給付，並依民法第二百二十七條、第二百二十六條、第
        二百五十六條及第二百五十九條、第二百六十條之規定主張解除全部房地買
        賣契約，顯無理由。
（三）、再者，主張不完全給付，必該瑕疵發生於契約成立之後，且為可歸責於出賣
        人，方得為之，而系爭車位為加劃之事實，於契約成立之際既已存在，則原
        告主張系爭車位為不完全給付，應就瑕疵發生於契約成立之後，且為可歸責
        於被告負舉證之責。
三、原告主張撤銷或解除本件房地及停車位全部買賣契約，亦屬無理。
（一）、查本件房地買賣合約書及停車位買賣分管契約書，係原告分別與被告簽定，
        況本件房地買賣契約中並未約定買方購屋時應一併購買停車位，故系爭停車
        位買賣分管契約書當屬另一獨立之契約無疑，而非房地買賣契約不可分割之
        一部，自屬明確。因二契約各自獨立有效存在，原告以停車位買賣分管契約
        書係受詐欺而簽定，進而訴請一併撤銷或解除上開二件合約，即顯有未當。
（二）、退萬步言，縱如原告所言，停車位買賣分管契約係屬於房地買賣契約之一部
        ，惟停車位屬加劃，並不當然致房屋部分之買賣無實益。雖原告謂其當初願
        意購買該房地乃因同時可購停車位，倘原告知其車位非法定車位，根本不會
        考慮購買系爭房地云云，姑不論原告主觀購買動機，被告於締約時實無從得
        知，且上開主觀意志托詞亦毫無憑據，而以原告主張其購屋僅考量有無合法
        停車位一節，對一般人購屋時所必然考量之房地品質、地點、交通等部分均
        隻字未提，亦顯與常理相悖，況原告就主張系爭停車位部分契約無效，將致
        全部房地買賣部分之履行，於原告無利益部分，亦無充份之事證相佐，顯見
        原告主張俱屬空言詭辯，要無可採。
（三）、復按同法第一百十一條之規定：「法律行為之一部分無效，全部皆為無效。
        但除去該部分亦可成立者，則其他部分，仍為有效。」是縱使系爭停車位買
        賣分管契約被認定為無效，由於其係屬獨立可分割之約定，除去該部分並不
        影響本件房地買賣之成立，故房地買賣合約書自仍為有效，亦不容由原告任
        意撤銷或解除之。
四、綜上所述，原告之先位聲明謂被告詐欺，爰依民法第九十二條主張撤銷系爭房地
    及停車位之買賣契約，並依同法第一百七十九條、一百八十二條請求返還價金及
    損害賠償，及備位聲明稱被告交付之車位有瑕疵，原告得依同法第二百二十七條
    、第二百二十六條、第二百五十六條及第二百五十九條、第二百六十條之規定解
    除系爭契約房地及停車位之買賣契約，並請求損害賠償等主張，洵屬無理，為此
    狀請鈞院鑒核，判決駁回原告之訴，以維權益。
參、證據：提出買賣契約、使用執照、銷售海報、照片、內政部營建署函為證（以上
    均影本）。並聲請台北市政府工務局建管處派員會同履堪系爭停車位。
    理    由
一、原告起訴主張：原告於八十四年五月八日向被告購買系爭房地與停車位，總價共
    計一千六百十八萬元。八十五年五月間全體區分所有權人會議時，大樓管理委員
    會指稱原告所購買之停車位為非法定停車位，原告始知所購買者非法定停車位。
    被告明知其售予原告之停車位係領得使用執照後私自增劃之停車位，卻故意隱瞞
    不提，使原告誤信為法定車位而購買，被告所為顯屬詐欺，原告業已依法撤銷兩
    造間之買賣契約，被告受領之買賣價金即無法律上之原因，為此，先位之訴，依
    民法第一七九條規定請求返還，並依民法第一八二條第二項規定，請求給付自受
    領時起之利息，依民法第一八二條第二項後段規定請求原告業已付出之裝潢費七
    十萬元。又原告交付之停車位顯有權利瑕疵，為瑕疵給付，原告備位之訴，依民
    法第二二七條、二二六條、二五六條規定解除系爭房地與停車位買賣契約，依民
    法第二五九條第二款請求返還價金及自受領時起之利息，並依民法第二六○條、
    二一六條請求債務不履行之損害賠償即裝潢費七十萬元等語。
二、被告則以系爭停車位為合法車位，被告並無詐欺可言，況且，被告係於八十三年
    十一月三十日即取得系爭房地之使用執照，而系爭買賣契約係於八十四年五月八
    日簽訂，亦即本件房地及停車位之買賣為屬成屋買賣，原告是於對系爭房地及停
    車位之現況進行充份了解後，始簽訂系爭房地及停車位買賣契約，況該地下室停
    車位平面圖亦有附於契約內，而原告亦自承其所選定之編號ＣＣ００七號停車位
    所在之地下二層共設有三十七個停車位，足見原告早已知悉被告加劃車位之事實
    ，而該契約附圖既為原告於簽訂時已知悉，足證被告並無隱瞞系爭車位為加劃而
    有詐欺之情事。又被告為促銷該棟大樓，於預售時起即制作各類廣告物公開發送
    陳列，即明載大樓之地下一樓有五個停車位，地下二樓為三十七個停車位，地下
    三樓為四十個停車位，並於標示圖中以橘色標示加劃車位。而原告所選定之編號
    ＣＣ００七號停車位即標示為加劃車位。此一廣告資料，被告於銷售系爭房地期
    間，均連同該房地之所有資訊予以公開，提供消費者參考，足證被告並無隱瞞有
    加劃車位一節。原告之撤銷權亦已逾一年之除斥期間。被告確已依債之本旨履行
    出賣人義務，並無任何瑕疵之情事。原告謂被告所交付之停車位屬瑕疵給付，主
    張解除全部房地買賣契約，顯屬無據。原告既於簽約時已知悉所選定之編號ＣＣ
    ００七號停車位所在之地下二層共設有三十七個停車位，並將地下二樓全部停車
    位平面圖附於契約內，足見原告早已知悉被告加劃車位之事實，而被告既是依房
    地現況交屋予原告時，即已依債之本旨提出給付，並非不完全給付，況系爭車位
    確係符合建築法規及使用用途，則原告主張系爭車位為瑕疵給付，並依民法第二
    百二十七條、第二百二十六條、第二百五十六條及第二百五十九條、第二百六十
    條之規定主張解除全部房地買賣契約，顯無理由。系爭車位為加劃之事實，於契
    約成立之際既已存在，則原告主張系爭車位為不完全給付，應就瑕疵發生於契約
    成立之後，且為可歸責於被告負舉證之責。系爭停車位買賣契約屬一獨立契約，
    而非房地買賣契約不可分割之一部，原告以停車位買賣契約係受詐欺而簽定，進
    而訴請一併撤銷或解除房地買賣合約，即顯有未當等語資為抗辯。
三、按被詐欺而為意思表示者，依民法第九十二條第一項之規定，表意人固得撤銷其
    意思表示，惟主張被詐欺而為表示之當事人，應就此項事實負舉證之責任（最高
    法院四十四年台上字第七五號判例參照）。民事法上所謂詐欺云者，係謂欲相對
    人陷於錯誤，故意示以不實之事，令其因錯誤而為意思之表示（最高法院十八年
    上字第三七一號判例參照）。查本件原告主張被告詐欺等語，業經被告否認。揆
    諸首揭意旨，原告應就被詐欺之事實負舉證責任。次查，系爭停車位，依台北市
    政府工務局建築管理處八十九年十二月十一日北市工建照字第八九七○五四四七
    ○○號函所示，依建築技術規則建築設計施工編第六十、六十一條規定得設為停
    車之位置。再依內政部營建署九十年二月八日九十營署建管字第○○一九五二號
    函覆本院所檢送之內政部八十八年十月十八日台八八內營字第八八○九一二一號
    函第二項所示：「按建築物依法附設停車空間，在原核准之停車空間範圍內，劃
    設增加之停車位數，如不涉及其他使用空間之變更，應無須辦理變更使用。又增
    加之停車位如係作為法定停車空間、獎勵增設停車空間、自行增設停車空間，尺
    寸大小應合於停車空間相關法令規定，且該等停車空間數總計因而達五十輛者，
    另應適用建築設計施工編第六十條第三款後段規定，車道及汽車進出口至道間之
    通路寬度，應為雙車道寬度，為本部八十六年七月三十一日台（八六）內營字第
    八六七三三五六號函所明釋。另建築技術規則建築設計施工編第六十條所定有關
    停車尺寸，係計算建築物附設停車空間數量標準，為本部八十七年十月二十三日
    台（八七）內營字第八七０八七八一號函所明釋。法此，本部同意貴局所擬意見
    ，建築物於申領使用執照後，僅於原核准之停車空間範圍內，重新劃線增加停車
    位數，在不涉及其他使用空間之變更，亦無違反上開條文第三款應設置雙車之規
    定者，尚無違反建築法第七十三條規定，其出售之停車位尺寸，如有違反停車空
    間之相關規定，視為私權行為，循司法途徑解決，尚無本部八十二年元月十八日
    台（八二）內營字第八一０六三一三號函解釋之適用。」依上開函意旨，建築物
    於領得使用執照後，所有人於不違反建築技術規則建築設計施工編第六十條、六
    十一條之情形下，將其自有空間劃設停車位而出售者，似為法所不禁。從而，系
    爭停車位之爭執，涉及法令解釋問題，尚難據此認被告係「欲相對人陷於錯誤，
    故意示以不實之事，令其因錯誤而為意思之表示」。此外，原告並未舉出其他積
    極證據證明被告有詐欺行為，舉證責任尚有未盡。從而原告以受被告詐欺為由，
    撤銷買賣意思表示，先位之訴依不當得利法律關係請求判決如訴之聲明，為無理
    由，應予駁回。
四、原告備位之訴，主張系爭停車有權利瑕疵乙節，亦經被告否認。經查：原告係向
    被告購買依法得供停車位使用之停車位，而依上開函示，被告交付原告之系爭停
    車位，依法得供停車使用，則被告交付予原告之系爭停車位，有否權利瑕疵，顯
    有疑問。況且，系爭停車位縱非法定停車位，惟事實上已交付原告供停車使用多
    年，且系爭停車位買賣價金為二百萬元，系爭房地買賣價金為一千四百十八萬元
    ，僅因停車位係屬增劃，而解除包括系爭房地在內之數個買賣契約，就兩造之利
    益衡量，失諸衡平。從而，原告備位之訴，亦無理由。
五、綜上所述，原告先位之訴與備位之訴，均無理由，應予駁回。原告受敗訴判決，
    其假執行之聲請即失所依據，應併予駁回。
六、兩造其餘主張及所提證據與本院上開論斷無涉或無違，不予贅述。
七、結論：本件原告之訴為無理由，依民事訴訟法第七十八條，判決如主文。
中      華      民      國    九十      年      九      月    二十一    日
                              民事第五庭法      官  賴泱樺
右為正本係照原本作成
如對本判決上訴，須於判決送達後廿日內向本院提出上訴狀
中      華      民      國    九十      年      九      月    二十八    日
                                        法院書記官  孫捷音


司法院資訊處製作；財團法人民間司法改革基金會備份。
